臺灣高雄地方法院交通事件裁定　　　　　　　　　　九十三年度交聲字第三六四號
　　原處分機關　高雄市政府
　　異　議　人
　　即受處分人　乙○○
右列受處分人因違反道路交通管理處罰條例案件，對於高雄市政府九十三年六月三十
日所為之處分（原處分案號：高市府交裁字第裁三二─ＮＪ0000000號），聲
明異議，本院裁定如左：
    主  文
原處分撤銷。
乙○○汽車駕駛人，行經有燈光號誌管制之交岔路口闖紅燈，處罰鍰新臺幣貳仟柒佰
元，並記違規點數參點。
    理  由
一、異議意旨略以：異議人即受處分人乙○○於民國九十三年五月十六日九時四十七
    分許，駕駛車牌號碼ＸＳ─一八四一號自用小客車，沿高雄縣鳳山市○○路由南
    往北方向行進，途經該路三八四巷口時，因受處分人所駕駛之車輛停等紅燈於號
    誌燈正下方，無法看到燈號變化情形，且對向車道（即經武路由北往南方向）並
    未設置紅綠燈號誌，受處分人乃於停等約三十秒後，依經武路三八四巷口之燈號
    顯示為紅燈，判斷其行車方向為綠燈而通過路口，其並未闖紅燈；又高雄縣政府
    警察局舉發違反道路交通事件通知單僅記載受處分人違反五十三條第一項規定，
    並未明確記載受處分人係違反「道路交通管理處罰條例」第五十三條第一項，該
    通知書未記載法令之依據，致該通知書之內容對任何人均屬不能實現，依行政程
    序法第一百十一條第三款規定，該行政處分無效，其對裁罰不服，爰聲明異議，
    請求撤銷原處分云云。
二、汽車駕駛人，行經有燈光號誌管制之交岔路口闖紅燈者，處新臺幣（下同）一千
    八百元以上五千四百元以下罰鍰，道路交通管理處罰條例第五十三條定有明文。
    又依違反道路交通管理事件統一裁罰標準表所示，小型車駕駛人，行經有燈光號
    誌管制之交岔路口闖紅燈，而於期限內繳納罰鍰或到案聽候裁決者，處罰鍰二千
    七百元，並記違規點數三點。
三、本件受處分人於九十三年五月十六日九時四十七分許，駕駛車牌號碼ＸＳ─一八
    四一號自用小客車，沿高雄縣鳳山市○○路由南往北方向行進，途經該路三八四
    巷口時闖紅燈，經該路口闖紅燈自動照相設備拍照後，高雄縣政府警察局乃於九
    十三年六月七日以受處分人闖紅燈予以逕行舉發，嗣高雄市政府於同年六月三十
    日裁決，並於同日送達異議人，異議人乃於同年七月十六日向高雄市政府交通局
    交通事件裁決處提出聲明異議狀，業據高雄市政府交通局交通事件裁決處於九十
    三年七月十九日高市裁字第０九三００一０六００號移送書記載明確（見本院卷
    第二頁），是受處分人提起本件聲明異議，程序上合於法律之規定，合先敘明。
四、經查：
  (一)本件受處分人於九十三年五月十六日九時四十七分許，駕駛車牌號碼ＸＳ─一八
    四一號自用小客車，沿高雄縣鳳山市○○路由南往北方向行進，途經該路三八四
    巷口時闖紅燈，為該路口闖紅燈自動照相設備拍照乙節，有高雄縣政府警察局九
    十三年八月十二日高縣警交字第０九三００八六九八八號函暨所附之照片二張附
    卷可稽（見本院卷第十一頁至第十二頁），是受處分人確有前述違規之情事無訛
    。
  (二)受處分人主張其於路口停等約三十秒後，因經武路三八四巷口之燈號顯示紅燈，
    其乃據以判斷其行車方向為綠燈而通過路口，其並未闖紅燈云云，惟受處分人係
    於其行車方向紅綠燈號誌（即本院卷第十二頁照片Ａ燈號）紅燈亮起四秒八後，
    旋即通過停止線，而經自動照相設備拍照存證，有違規照片及資料欄範本對照欄
    附卷可佐（見本院卷第十二頁編號一照片、第十三頁），顯見受處分人主張其於
    路口停等約三十秒後，因經武路三八四巷口之燈號顯示為紅燈，乃判斷其行車方
    向為綠燈而通過路口云云，已難憑採。況依道路交通標誌標線號誌設置規則第二
    二一條規定：「行車管制號誌之佈設原則如左：(1)行車管制號誌至少應有一燈面
    設於遠端左側，且距近端停止線十公尺以上。如係以柱立式設置，應有二燈面分
    設於遠端兩側。但路形特殊時，主管機關得調整設置於其他適當位置。(2)近端號
    誌應靠近停止線設置。(3)號誌佈設以能使各車道駕駛者均能清楚辨認為原則。路
    幅寬廣之道路，必要時得加設號誌燈面，並採門架式或懸掛式設置。」查本件案
    發地點係三條道路呈不規則狀之交岔路口，路形特殊，有現場草圖及現場照片附
    卷可稽（見本院卷第二四頁至第二五頁），而受處分人行車方向須遵循Ａ、Ｃ燈
    號指示通過案發地點，而Ａ、Ｃ燈號係屬同步變化乙節，業據證人甲○○證述明
    確（見本院卷第十九頁），則依上開道路交通標誌標線號誌設置規則及證人甲○
    ○之證述，縱受處分人因駕駛之車輛停等紅燈於Ａ號誌燈正下方，無法看到Ａ燈
    號變化情形，受處分人仍應遵循Ｃ燈號指示通過上開路口，而非以經武路三八四
    巷口之燈號指示為紅燈，推測其行車方向為綠燈而通過路口，是被告前開所辯，
    亦難憑採。
  (三)證人即高雄縣政府警察局交通隊警員甲○○於本院訊問時證述：「．．．本路口
    為二時相遲閉，燈號變化情形：第一種（第一時相），經武路雙向均綠燈，三八
    四巷為紅燈，第二種（第二時相），經武路往南方向為綠燈時，往北方向為紅燈
    ，三八四巷亦紅燈，第三種（第三時相），經武路均紅燈，三八四巷為綠燈，為
    一個週期」等語（見本院卷第十八頁），顯見案發地點之燈號於第二時相時，經
    武路三八四巷路口雖為紅燈，經武路往北方向（即受處分人行車方向）亦係紅燈
    ，是異議人主張其以經武路三八四巷口之燈號顯示紅燈，判斷其行車方向為綠燈
    而通過路口乙節，其所為之前開判斷，經核與案發地點燈號之變化情形不符，自
    不能以受處分人之錯誤判斷，而為有利於受處分人之認定。
  (四)觀以本件高雄縣政府警察局舉發違反道路交通事件通知單載明「車牌號碼ＸＳ─
    一八四一號、違規時間九十三年五月十六日九時四十七分、違規地點鳳山市○○
    路三八四巷口、違規事實闖紅燈、舉發違反法條第五十三條第一項」等事項，已
    就本件違規之相關事實記載明確，該通知單雖漏未記載受處分人係違反「道路交
    通管理處罰條例」，惟該疏漏顯然未致通知書之內容對任何人均屬不能實現之程
    度；況高雄市政府於九十三年六月三十日違反道路交通管理事件裁決書，亦已載
    明受處分人係違反道路交通管理處罰條例第五十三條第一項之規定，受處分人亦
    可據此知悉其係違反道路交通管理處罰條例之規定，是受處分人以本件高雄縣政
    府警察局舉發違反道路交通事件通知單僅記載受處分人違反五十三條第一項規定
    ，並未載明受處分人係違反道路交通管理處罰條例第五十三條第一項，該通知書
    未記載法令之依據，致該通知書之內容對任何人均屬不能實現，依行政程序法第
    一百十一條第三款規定該行政處分無效云云，洵屬無據。
五、末按交通法庭認為聲明異議有理由或聲明異議雖無理由而原處分不當或違法者，
    應以裁定將原處分經聲明異議部分撤銷，並自為裁定，道路交通案件處理辦法第
    二十條前段定有明文。本件違規事件經警當場舉發，原處分機關引用道路交通管
    理處罰條例第五十三條之規定，裁處受處分人罰鍰二千七百元部分，雖無不當，
    惟受處分人上開違規行為，依同條例第六十三條第一項第三款規定，應記違規點
  數三點，原處分機關漏未依同條例第六十三條第一項第三款之規定，並予記違規
    點數三點，原處分就此部分顯有不當之處，是本件異議人之異議雖無理由，惟原
    處分既有上開可議之處，即屬不能維持，自應由本院予以撤銷，另自為如主文所
    示之裁定，以資適法。又本件雖係異議人聲明異議之案件，惟原處分既有適用法
    條不當之情形，自無不利益變更禁止原則之適用，附此敘明。
據上論斷，應依道路交通案件處理辦法第二十條，道路交通管理處條例第五十三條、
第六十三條第一項第三款，裁定如主文。
中      華      民      國    九十三    年      八    月    三十一    日
                                    臺灣高雄地方法院交通法庭
                                        法  官  洪 能 超
右正本證明與原本無異。
如不服本裁定，應於裁定送達後五日內，向本院提出抗告狀。
                                        書記官  吳 金 霞
中      華      民      國    九十三    年      八    月    三十一    日
附錄法條：
道路交通管理處罰條例第五十三條
汽車駕駛人，行經有燈光號誌管制之交岔路口闖紅燈者，處新臺幣一千八百元以上五
千四百元以下罰鍰。
道路交通管理處罰條例第六十三條第一項第三款
汽車駕駛人有左列各款所列條款之一者，除依原條款處罰鍰外，並予記點：
三  有第四十三條、第五十三條或第五十四條情形之一者，各記違規點數三點。
